【裁判字號】    98,訴,154
【裁判日期】    980227
【裁判案由】    毒品危害防制條例
【裁判全文】
臺灣基隆地方法院刑事判決               98年度訴字第154號
公  訴  人  臺灣基隆地方法院檢察署檢察官
被      告  乙○○
                    （另案於臺灣基隆監獄執行中）
上列被告因毒品危害防制條例案件，經檢察官提起公訴（97年度
毒偵字第3130號），被告於準備程序進行中，就被訴事實為有罪
之陳述，經本院合議庭裁定由受命法官獨任進行簡式審判程序，
判決如下：
    主  文
乙○○施用第一級毒品，累犯，處有期徒刑捌月，扣案之第一級
毒品海洛因壹包（驗餘淨重：零點柒貳公克）沒收銷燬之，包裝
第一級毒品海洛因之外包裝袋壹只沒收之；又施用第二級毒品，
累犯，處有期徒刑肆月，扣案之第二級毒品甲基安非他命壹包（
毛重：貳點陸公克）沒收銷燬之，包裝第二級毒品甲基安非他命
之外包裝袋壹只沒收之。應執行有期徒刑拾月，扣案之第一級毒
品海洛因壹包（驗餘淨重：零點柒貳公克）、第二級毒品甲基安
非他命壹包（毛重：貳點陸公克）均沒收銷燬之，包裝第一級毒
品海洛因、第二級毒品甲基安非他命之外包裝袋各壹只均沒收之
。
    事  實
一、乙○○前因施用毒品案件，經2 次觀察、勒戒後，均認無繼
    續施用毒品之傾向，分別於民國88年5月21日及89年3 月7日
    執行完畢釋放，並先後經臺灣基隆地方法院檢察署檢察官以
    88年度偵字第2785號及89年度毒偵字第697 號不起訴處分，
    復因施用毒品案件，經本院以92年度毒聲字第157 號裁定令
    入戒治處所強制戒治，於93年1月9日因法律修正而停止戒治
    ，並因同案經本院以92年度訴字第127 號判處應執行有期徒
    刑10月，嗣經上訴，由臺灣高等法院以92年度上訴字第2501
    號判決上訴駁回而確定，於93年11月4 日縮短刑期執行完畢
    ；另因竊盜案件，經本院分別以94年度易字第428號及95 年
    度易字第62號判決判處有期徒刑7 月及10月確定，並經本院
    依據中華民國96年罪犯減刑條例之規定，就前開94年度易字
    第428 號及95年度易字第62號判決所科之刑，以96年度聲減
    字第625號裁定分別減刑為有期徒刑3月15日及5 月，接續執
    行，於96年12月3 日因縮刑期滿執行完畢（構成累犯）；復
    再因竊盜案件，經本院分別以97年度基簡字第924 號、97年
    度基簡字第59號各判處有期徒刑3月、4月確定，其後又因施
    用毒品案件，經本院分別以97年度訴字第1121號、97年度訴
    字第1310號各判處有期徒刑7月、8月確定，前開4 案接續執
    行，現仍執行中。
二、詎乙○○仍未戒除毒癮，各基於施用第一級毒品海洛因及第
    二級毒品甲基安非他命之犯意，而於下列時間、地點施用毒
    品：
  (一)97年12月16日上午6時許，在臺北縣金山鄉永興村濆水50號
    之友人住處，以將海洛因倒入注射針筒，以注射身體血管之
    方式，施用海洛因1次。
  (二)97年12月16日上午6 時30分許，在上址，以將第二級毒品甲
    基安非他命置於玻璃球吸食器內燒烤產生煙霧而吸食之方式
    施用甲基安非他命1 次。嗣於同日上午10時20分許，於上址
    為警查獲，並扣得第一級毒品海洛因1 包（驗餘淨重：0.72
    公克）、第二級毒品甲基安非他命1 包（毛重：2.6公克），
    並採其尿液送驗結果，呈現嗎啡陽性反應及安非他命類之陽
    性反應後，而悉(一)、(二)犯行。
二、案經基隆市警察局第四分局報告臺灣基隆地方法院檢察署檢
    察官偵查起訴。
    理  由
一、本件被告所犯者非為死刑、無期徒刑、最輕本刑為3 年以上
    有期徒刑之罪或高等法院管轄第一審案件，其於準備程序進
    行中，先就被訴事實為有罪之陳述，經告知其簡式審判程序
    之旨，並聽取公訴人及被告之意見後，本院依刑事訴訟法第
    273條之1第1 項之規定，裁定由受命法官獨任進行簡式審判
    程序，且依同法第273條之2規定，簡式審判程序之證據調查
    ，不受第159條第1項、第161條之2、第161條之3、第163 條
    之1及第164條至第170條規定之限制，合先敘明。
二、前揭犯罪事實，業據被告乙○○於本院準備程序及審理時坦
    承不諱，又經被告同意，為警查獲後所採集之尿液經送驗後
    ，呈安非他命、甲基安非他命、可待因、嗎啡之陽性反應，
    此有基隆市警察局第四分局偵辦毒品案件尿液檢體對照表、
    台灣尖端先進生技醫藥股份有限公司濫用藥物檢驗報告各乙
    份（見97年度毒偵字第3130號卷第5 頁、第36頁）附卷可稽
    ，且參之以酵素免疫分析或薄層定性分析等方式為初步篩檢
    者，檢驗結果雖有相當程度偽陽性之可能，然以氣（液）相
    層析、質譜分析之儀器為交叉確認者，檢驗結果出現偽陽性
    之機率則極低，因而具有公信力，核足為對涉嫌人不利之認
    定；尤以「毒品施用後於尿液、血液中可檢出之最大時限，
    與施用劑量、施用頻率、施用方式、施用者飲水量之多寡、
    個人體質、代謝情況、檢體收集時間點及所用檢測方法之靈
    敏度等因素有關，因個案而異。依據Clarke's Isolation
    Identification of Drugs 第二版記載，血液中藥物之半衰
    期（濃度減半所需時間）分別為古柯鹼0.7-1.5 小時、海洛
    因3分鐘（其代謝物為嗎啡2-3小時）、嗎啡2-3 小時、大麻
    20-36小時、安非他命12小時（當尿液偏酸性時，為4-8小時
    ）、甲基安非他命9小時、Ketamine 2-4小時，而MDMA約8.4
    9 小時。一般於尿液中可檢出之最大時限，古柯鹼為施用後
    1-4天、海洛因2-4天、嗎啡2-4天、大麻1-10 天、安非他命
    1-4天、甲基安非他命1-5天、MDMA1-4天、MDA 1-4天、Keta
    mine2-4天。」此曾經行政院衛生署藥物食品檢驗局以92年7
    月23日管檢字第0920005609號函釋在案；且扣案之白色粉末
    2包（其中1包驗餘淨重0.72公克，另1包毛重2.6公克），經
    警以菸毒檢驗包試劑初步檢驗結果，分別呈現嗎啡、海洛因
    及安非他命之反應，此有基隆市警察局第四分局查獲毒品危
    害防制條例毒品初步鑑驗報告書乙份（見同卷第19頁）附卷
    足考，而該包呈現海洛因反應之白色粉末1 包，經再送法務
    部調查局以化學呈色法、氣相層析質譜儀分析法鑑定，含有
    海洛因成份，有該局98年1月23日調科壹字第09823003590號
    鑑定書附於本院卷可稽，足認被告自白與犯罪事實相符，其
    犯罪事證明確，犯行洵堪認定，應依法論科。
三、又施用甲基安非他命之代謝最先是去N-甲基（N-demethylat
    ion）形成安非他命，而施用甲基安非他命後，在正常尿液
    PH值情況下，24小時內，有43％服用劑量以甲基安非他命原
    態排出；另施用安非他命後24小時內，有30％以安非他命原
    態排出，20％經去氨基作用及氧化作用形成苯甲酸，2％ 經
    反應形成Norephedrine（參照行政院衛生署出版「物質濫用
    」、「常見濫用藥物檢驗方法彙編」所載）。而施用安非他
    命後，其尿液不致檢出甲基安非他命陽性反應，而施用甲基
    安非他命後，其尿液可檢出甲基安非他命和其代謝物安非他
    命成分，有行政院衛生署管制藥品管理局93年11月2 日管檢
    字第0930010499號函可按，是尿液經檢驗出甲基安非他命陽
    性反應，係被告施用甲基安非他命後以甲基安非他命原態排
    出者；而檢驗出安非他命陽性部分，乃施用甲基安非他命、
    安非他命均可檢驗出安非他命陽性反應。查被告為警採集之
    尿液經檢驗結果，呈安非他命及甲基安非他命陽性反應，足
    以認定被告係施用甲基安非他命，而非安非他命，起訴書記
    載被告係施用安非他命，容有誤會，併此敘明。
四、查海洛因、甲基安非他命分係毒品危害防制條例第2條第2項
    第1款、第2款所定之第一級、第二級毒品，核被告所為係犯
    毒品危害防制條例第10條第1項、第2項之施用第一級、第二
    級毒品罪。被告持有第一級毒品海洛因及第二級毒品甲基安
    非他命之低度行為，應為施用第一級、第二級毒品之高度行
    為所吸收，不另論罪。被告先後所犯上開2 罪，犯意各別，
    行為互殊，應予分論併罰。再被告有事實欄所示論罪科刑執
    行完畢情形，有臺灣高等法院被告前案紀錄表乙份附卷足憑
    ，其於前案執行完畢後5 年內，故意再犯本件有期徒刑以上
    之罪，均為累犯，各依刑法第47條第1 項加重其刑。爰審酌
    被告曾有施用毒品之前科仍不知戒除，惟犯罪後坦承犯行，
    且所犯之施用毒品犯行乃戕害自己身心健康，並未危及他人
    等一切情狀，分別量處如主文所示之刑，併定其應執行之刑
    。
五、至扣案之第一級毒品海洛因1 包（驗餘淨重：0.72公克）、
    第二級毒品甲基安非他命1包（毛重：2.6公克）為查獲之毒
    品，應依毒品危害防制條例第18條第1 項前段規定宣告沒收
    銷燬之。至包裝前開第一級毒品海洛因、第二級毒品甲基安
    非他命之外包裝各1 只，具有防止毒品裸露、散逸之功能，
    且無與毒品難以析離而無法個別宣告沒收之情事，均屬被告
    所有，供犯本案施用第一級毒品海洛因、第二級毒品甲基安
    非他命所用，業據被告供承明確，爰依刑法第38條第1項第2
    款、第3項之規定，宣告沒收。
據上論斷，應依刑事訴訟法第273 條之1 第1 項、第299 條第1
項前段，毒品危害防制條例第10條第1項、第2項、第18條第1項
前段，刑法第11條前段、第47條第1項、第38條第1項第2款、第
51條第5款，判決如主文。
本案經檢察官甲○○到庭執行職務。
中    華    民    國    98    年    2     月    27    日
                  刑事第四庭法  官   周霙蘭
以上正本證明與原本無異。
如不服本判決應於收受本判決後10日內向本院提出上訴書狀，其
未敘述上訴理由者，並得於提起上訴後10日內向本院補提理由書
狀（均須按他造當事人之人數附繕本）「切勿逕送上級法院」。
中    華    民    國    98    年    2     月    27    日
                            書記官  莊智凱
附錄本案所犯法條：
毒品危害防制條例第10條：
I施用第一級毒品者，處 6 月以上 5 年以下有期徒刑。
II施用第二級毒品者，處 3 年以下有期徒刑。


司法院資訊處製作；財團法人民間司法改革基金會備份。
